【裁判字號】    89,交易,45
【裁判日期】    890225
【裁判案由】    過失傷害
【裁判全文】
臺灣嘉義地方法院刑事判決                          八十九年度交易字第四五號
    公  訴  人  臺灣嘉義地方法院檢察署檢察官
    被      告  丙○○
右列被告因過失傷害案件，經檢察官提起公訴（八十八年度偵字第七五六七號），本
院判決如左：
    主  文
丙○○因過失傷害人致重傷，處有期徒刑陸月，如易科罰金以佰元折算壹日。
    事  實
一、丙○○於民國八十八年九月一日上午十時十五分許，駕駛車牌號碼ＲＸ─四二一
    八號自用小客車，沿嘉義縣大林鎮○○路由東往西方向行駛，途經該路二三九號
    大林鎮鎮公所前時，應注意車輛行駛時，駕駛人應注意車前狀況，並隨時採取必
    要之安全措施，以防止發生危險事故，而依當時情形，視線及路況均良好，並無
    不能注意之情事，竟疏於注意，於行經上開未設行人穿越道之路段時，因未充分
    注意車前狀況及未剎車或採取必要之安全措施，致撞及當時由南往北穿越道路亦
    疏未注意左右來車之行人張瑩川，張瑩川因而受有挫傷性腦出血、意識不清並成
    為極重度植物人之重傷害。又丙○○於肇事後，並未逃逸，且於警員乙○○到場
    處理尚未知悉何人為肇事者之前，自動向該警員自承駕車肇事，而自首並接受調
    查及裁判。
二、案經丙○○肇事後報警自首及張瑩川之配偶甲○○○訴由嘉義縣警察局民雄分局
    報請臺灣嘉義地方法院檢察署檢察官偵查起訴。
    理  由
一、訊據被告丙○○對其於前揭時地駕車撞及正穿越道路之被害人張瑩川而致其受重
    傷等事實坦承不諱，惟矢口否認有何過失傷害犯行，辯稱：當時看到被害人有按
    喇叭，被害人亦即停在路中線，乃以為被害人欲讓路，而再往前開，孰料被害人
    竟再往前走，致閃避不及而撞到云云。經查：
（一）前揭事實業據告訴人甲○○○於警訊、偵查時及本院審理時指訴歷歷，並經證
      人即警員乙○○到庭結證明確，復有現場相片二張及道路交通事故調查報告表
      、診斷證明書、中華民國身心障礙手冊各一份在卷可稽。
（二）被告駕駛車牌號碼ＲＸ─四二一八號自用小客車，沿嘉義縣大林鎮○○路由東
      往西方向行駛，在八十八年九月一日上午十時十五分許，於行經前開路段時，
      因疏未注意車前狀況及採取必要之安全措施，致不慎撞及由南往北穿越道路之
      行人張瑩川肇事。因而被告所駕駛自用小客車左前擋風玻璃破裂，被害人遺留
      血跡在路中心雙黃線上；該路段為縣道，畫有分向限制線之二線道，未設行人
      穿越道，有前揭道路交通事故調查報告表可稽。而被告亦供稱：「當時我在發
      生車禍前約六十至七十公尺前，我有看到路人要過馬路，我就按喇叭，而要過
      馬路之路人停在路中線，我以為停下來要讓過，我再往前開，而路人也剛好再
      往前走，我閃避不及方向盤往右轉就撞到了，我沒有剎車。」、「當時車速約
      三十五至四十公里，當時天氣狀況晴朗。」等語（見警訊筆錄第一、二頁）。
      是本件被告因疏未注意車前狀況，且未剎車並隨時採取必要之安全措施，以防
      止發生危險事故，致撞及被害人肇事，殆無疑問。
（三）按汽車行駛時，駕駛人應注意車前狀況，並隨時採取必要之安全措施；且行人
      穿越道路，在未設有行人穿越道之路段穿越道路時，應注意左右無來車，始可
      小心迅速穿越，道路交通安全規則第九十四條第三項、第一百三十四條第一項
      第五款分別定有明文。被告係合法考領有駕駛執照之人，此業據被告供述在卷
      ，是其對於上開規定應知之甚稔，而肇事路段為直路，當時係晴天，日間自然
      光線，無視距不良情事，路況亦為乾燥、無缺陷、無障礙物之柏油路面，此有
      前揭調查報告表可憑，顯見被告當時並無不能注意之情事，其竟應注意能注意
      而疏未注意，又疏未注意車前狀況，且未剎車並隨時採取必要之安全措施，以
      防止發生危險事故，致撞及被害人肇事，雖為肇事次因，仍應負過失罪責甚明
      ；而被害人於視線良好之白天穿越道路時，應可清楚看見左右來車，且依前揭
      規定，亦應注意在未設有行人穿越道路段穿越道路時，應注意左右無來車，始
      可小心迅速穿越，顯見被告當時並無不能注意之情事，其竟應注意能注意而疏
      未注意右側來車，應為肇事主因。況本件車禍事故經送請臺灣省嘉雲區車輛行
      車事故鑑定委員會鑑定結果，亦同此認定，有該委員會八十九年一月十一日嘉
      鑑字第八八一○八○號函所附鑑定意見書附卷可稽。又被害人確因本件車禍受
      有前開傷害，業如前述，則被告之過失行為與被害人之傷害間，顯有相當因果
      關係。
（四）再按汽車駕駛人，對於防止危險發生之相關交通法令之規定，業已遵守，並盡
      相當之注意義務，以防止危險發生，始可信賴他人亦能遵守交通規則並盡同等
      注意義務。若因此而發生交通事故，始可以信賴原則為由，免除過失責任（最
      高法院八十四年度台上字第五三六○號判例參照）。則揆諸前揭說明，被告自
      不得以當時有按喇叭，以為被害人欲讓路，而再往前開，孰料被害人竟再往前
      走，致閃避不及而撞到等語，而據為免除其過失責任之事由，故被告前開辯詞
      ，顯係事後圖卸刑責之詞，自不足採，本件事證明確，被告犯行洵堪認定。
二、核被告所為，係犯刑法第二百八十四條第一項後段之過失致重傷罪。查被告於肇
    事後，即留在現場，並於警方到場處理且尚未知悉何人為肇事者前，主動向警員
    自承駕車肇事，而自首並接受調查及裁判乙節，業據承辦警員乙○○於本院審理
    時到庭結證明確；被告雖以前開閃避不及等語資為抗辯，惟刑法自首之規定，本
    為使犯罪事實易於發覺及獎勵犯人知所悔誤而設，故犯人就其犯罪行為茍已向該
    管公務員申告犯罪事實而接受裁判已足，並不以自承犯罪為要件，被告於肇事後
    留於現場等候警員並主動申告犯罪事實，而其所申告之犯罪事實，亦與本院所認
    定之前開事實相符，足見其亦有接受裁判之意思，是被告之行為，尚合於自首之
    規定，自應依刑法第六十二條前段之規定減輕其刑。爰審酌被告之素行資料、過
    失程度（被告為肇事次因，被害人為肇事主因）、被害人所受之傷害甚鉅，及被
    告犯罪後尚未與被害人達成和解等一切情狀，量處如主文所示之刑，並諭知易科
    罰金之折算標準，以資懲儆。
三、據上論斷，應依刑事訴訟法第二百九十九條第一項前段，刑法第二百八十四條第
    一項後段、第六十二條前段、第四十一條，罰金罰鍰提高標準條例第一條前段、
    第二條，判決如主文。
本案經檢察官陳昭廷到庭執行職務。
中      華      民      國    八十九    年      二      月    二十五    日
                                臺灣嘉義地方法院刑事第一庭
                                    法  官    陳    卿    和
右正本證明與原本無異。
如不服本判決，應於判決送達後十日內向本院提出上訴狀( 應附繕本 )。
中      華      民      國    八十九    年      二      月    二十五    日
                                    書記官    何    杉    禧
附錄法條：
刑法第二百八十四條第一項：
因過失傷害人者，處六月以下有期徒刑、拘役或五百元以下罰金，致重傷者，處一年
以下有期徒刑、拘役或五百元以下罰金。


司法院資訊處製作；財團法人民間司法改革基金會備份。
